宣　　示　　判　　決　　筆　　錄
110年度花簡字第404號
原      告  潘陳冬蘭
訴訟代理人  吳順龍律師
            黃佩成律師
被      告  王怡捷  

訴訟代理人  林鼎鈞  
複訴訟代理  
人          王楷旻  
訴訟代理人  康志敏  
上列當事人間因過失傷害案件，原告提起刑事附帶民事訴訟請求
侵權行為損害賠償事件，由本院刑事庭裁定移送前來（107年度
交重附民字第7號），本院於民國110年11月18日言詞辯論終結，
同年12月30日在臺灣花蓮地方法院花蓮簡易庭第四法庭公開宣示
判決，出席職員如下︰
                                      法  官  沈培錚
                                      書記官  黃慧中
                                      通  譯  吳欣以
朗讀案由兩造均未到。
法官朗讀主文宣示判決，並諭知將判決主文、所裁判之訴訟標的
及其理由要領，記載於下：
    主      文
被告應給付原告新臺幣(下同)2,015,389元，及民國107年8月10
日起至清償日止，按週年利率百分之5計算之利息。
原告其餘之訴駁回。
訴訟費用由被告負擔五分之一，餘由原告負擔。
本判決原告勝訴部分得假執行。但被告如以2,015,389元為原告
供擔保後，得免為假執行。
訴訟標的：侵權行為損害賠償請求權。
理由要領：
一、原告主張：
(一)被告王怡捷於民國106年4月22日上午9時39分許，駕駛車牌0
    00-0000號自用小客車，沿花蓮縣花蓮市文苑路由西往東方
    向行駛，途經文苑路與民權路口時，本應注意行駛至交岔路
    口，應減速接近，注意左右來車後始行通過，而依其能力及
    當時天候陰、有日間自然光線、柏油路面乾燥無缺陷、視距
    良好之情況，並無不能注意之情形，竟疏未注意，貿然前行
    ，適潘原告潘陳冬蘭無照騎乘車牌000-000號輕型機車，沿
    花蓮縣花蓮市民權路由北往南方向行駛至上開路口，兩車因
    而發生碰撞，致原告受有身體雙側脛骨腓骨開放性粉碎性骨
    折、多處開放性傷口、右肱骨頸、右側第七肋骨、左橈骨、
    右股骨粗隆、右遠端股骨、右第五掌骨、左第一及第四掌股
    骨折、左橈骨骨折癒合不良、右肱骨頭缺血性壞死、左小腿
    傷口感染、左脛骨骨折癒合不良、右遠端股骨骨折癒合不良
    等傷害，經過醫院進行10次以上手術治療，下肢仍然遺存顯
    著永久性運動機能障礙，終身殘障，需24小時專人看護照顧
    等對身體及健康重大不治或難治之重傷害。案經臺灣花蓮地
    方法院107年度交易字第44號刑事判決認定被告涉犯過失傷
    害罪，處有期徒刑6月，爰依侵權行為法律關係，訴請被告
    賠償。
(二)原告請求金額分述如下：
  1.醫療費用：400,000元。原告因本件車禍受有前揭傷勢，且
    傷勢非輕，前後於門諾醫院住院及治療，共進行十次以上手
    術，原告因此增加生活上所需之醫療費用約400,000元，其
    中267,257元部分有醫療費用收據可佐。
  2.看護費用：8,332,800元。系爭事故發生後，原告接受門諾
    醫院手術治療，下肢仍遺存顯著永久性運動機能障礙、右肩
    關節遺存活動障礙，終身殘障，自106年5月5日起，生活起
    居需24小時專人看護照顧，原告之平均餘命尚有24.8年，則
    原告需全日專人照護之期間為297.6個月，原告所聘請之專
    人照顧費用24,000元，且每月至少有兩天需由親人專人照顧
    ，以專人照顧每日2,000元計算，則每月均需28,000元，則
    原告所需看護費用為8,332,800元。
  3.減少勞動能力：2,184,000元。系爭事故發生後，原告迄今
    仍在門諾接受治療，其下肢遺存顯著永久性運動機能障礙，
    右肩關節遺存活動障礙，終身殘障，已無法從事工作，完全
    喪失勞動能力，原告為47年10月10日出生，自本件車禍發生
    （即106年4月22日）起至強制退休年齡65歲（即112年10月1
    0日）止，勞動能力確實受有減損，上開期間合計所受之損
    害為2,184,000元。
  4.尿布費用：35,000元。系爭事故發生後，原告下肢遺存顯著
    運動機能障礙、右肩關節遺存活動障礙，下床活動極不方便
    ，必須使用尿布時間約一年，共計支出尿布費用約35,000元
    ，其中22,218元部分有發票及購買證明可佐。
  5.輪椅費用：4,280元。原告下肢遺存顯著運動機能障礙，終
    身殘障，必須使用輪椅輔助行動，費用為4,280元。
  6.精神慰撫金：2,000,000元。原告原為身體健康之人，因本
    件事故造成原告身體雙側脛骨腓骨開放性粉碎性骨折、多處
    開放性傷口、右肱骨頸、右側第七肋骨、左橈骨、右股骨粗
    隆、右遠端股骨、右第五掌骨、左第一及第四掌股骨折、左
    橈骨骨折癒合不良、右肱骨頭缺血性壞死、左小腿傷口感染
    、左脛骨骨折癒合不良、右遠端股骨骨折癒合不良等傷害，
    經過醫院進行10次以上手術治療，飽受傷痛折磨，對原告身
    體及心裡狀況而言，難以承受，迄今生活無法自理，家屬需
    隨時在旁觀察照顧，造成原告極大痛苦，爰請求精神慰撫金
    2,000,000元。
(三)本件被告駕駛自用小客車行經無號誌之交叉路口時，未充分
    注意多線道安全距離，少線道未暫停讓多線道車先行，無視
    道路交通之安全，強行通過系爭事故路口處，導致原告騎乘
    機車行經事故地點時，因閃避不及而發生撞擊，被告應負擔
    大部分過失責任比例，依行車事故鑑定會鑑定意見，被告行
    為係肇事主因，衡酌雙方過失程度，被告須負擔之過失比例
    應為80％。
(四)綜上所述，原告所受損害共計為12,956,080元，被告應負擔
    之事故責任比例為80％，則扣除原告已領取強制汽車責任保
    險理賠，80,582元，原告乃請求被告給付10,284,282元。
(五)並聲明：被告應給付原告10,284,282元，及自起訴狀繕本送
    達翌日起至清償日止，按年息百分之5計算之利息；原告願
    供擔保，請准宣告假執行。
(六)對被告答辯所為之陳述：本件雖有送台大醫院鑑定，然其函
    文內容過於簡略且無完整計算過程，鑑定過程中因就診人數
    眾多，也非常迅速簡略，不似先前在花蓮慈濟醫院所做有諸
    多測量，應以慈濟醫院之鑑定報告較為可採，此外原告迄今
    仍然行動不便，需專人照顧，其失能比例應為100％，此部分
    台大醫院亦未說明何以原告無須終身看護，反而門諾醫院所
    出具之診斷書認為原告無法獨立行走，需專人照顧等，應認
    為原告仍須請求每月看護費用28,000元直至餘命為止。另看
    護費用計算部分係因外籍看護仍須休假，故以每月兩日計算
    ，而專人照顧行情每日2,000元應為合理。
二、被告答辯：
(一)被告對原告有上開行車事故之事實及其所受身體雙側脛骨腓
    骨開放性粉碎性骨折、多處開放性傷口、右肱骨頸、右側第
    七肋骨、左橈骨、右股骨粗隆、右遠端股骨、右第五掌骨、
    左第一及第四掌股骨折、左橈骨骨折癒合不良、右肱骨頭缺
    血性壞死、左小腿傷口感染、左脛骨骨折癒合不良、右遠端
    股骨骨折癒合不良等傷害均不爭執，對醫療費用有單據部分
    排除預收款等項目後之179,414元、輪椅費用4,280元、尿布
    費用有單據部分21,918元等均不爭執。
(二)就看護費用部分依台大醫院鑑定結果認為原告僅106年4月22
    日至108年10月16日間有全日看護之必要，被告就此部分並
    不爭執，然除此之外原告主張終身看護即無可採。另原告應
    就其確實有聘請專業人員全日照護及每月兩日親人照顧等部
    分提出單據或佐證以實其說。
(三)台大醫院係台灣最好的醫學中心，其鑑定標準係依美國醫學
    會指南鑑定，不能僅因鑑定過程較為快速，即認為台大醫院
    草率，且兩間醫院均認為原告勞動能力減損未達百分之百。
    就勞動能力減損部分依台大醫院鑑定結果，推估原告勞動能
    力減損比例為47％，則被告就原告有47％勞動能力減損不爭執
    ，惟原告仍應就其每月薪資提出證明，提出如扣繳憑單等，
    不得僅憑手寫之薪資證明為證。
(四)就精神慰撫金部分，因被告已因其加害行為受刑事判決，受
    有刑事制裁，亦有撫慰原告，請衡酌此一情形減低慰撫金之
    數額。
(五)被告已於107年11月20日與原告簽立同意書，由被告先行給
    付280,000元予原告，並作為將來民事賠償之部分金額。
(六)並聲明：駁回原告之訴。
三、本院之判斷：
(一)按因故意或過失，不法侵害他人之權利者，負損害賠償責任
    。不法侵害他人之身體或健康者，對於被害人因此喪失或減
    少勞動能力或增加生活上之需要時，應負損害賠償責任。民
    法第184條第1項前段、第193條第1項分別定有明文。不法侵
    害他人之身體、健康、名譽、自由、信用、隱私、貞操，或
    不法侵害其他人格法益而情節重大者，被害人雖非財產上之
    損害，亦得請求賠償相當之金額，民法第195條第1項前段亦
    有明文。復按汽車行駛至無號誌交叉路口時，應減速慢行，
    作隨時停車之準備，少線車道並應暫停禮讓多線道先行，道
    路交通安全規則第93條第2 款、第102 條第1 項第2 款分別
    定有明文。被告於上揭時地，駕駛自用小客車，未遵守上開
    交通規則所謂予之注意義務，且並無不能注意之情形，竟疏
    未注意，撞及原告無照騎乘之輕型機車，致原告受有開放性
    骨折、多處開放性傷口、骨折、左橈骨骨折癒合不良、右肱
    骨頭癒合不良、左小腿傷口感染等傷害，經治療後，雙下肢
    仍受有顯著永久性運動機能障礙且右肩關節遺存活動障礙（
    活動角度約60度）等對身體及健康重大不治或難治之重傷害
    等事實，為兩造所不爭，並有本院107年度交易字第44號刑
    事判決及刑事卷宗內證人警詢筆錄、臺灣基督教門諾會醫療
    財團法人門諾醫院診斷證明書、花蓮縣警察局花蓮分局道路
    交通事故現場圖、道路交通事故調查報告表( 一）及（二)
    、道路交通事故當事人酒精測定紀錄表、證號查詢駕駛人資
    料、現場照片20張及臺灣基督教門諾會醫療財團法人門諾醫
    院107年9月4日基門醫亮字第000-0000號函可證，足認原告
    主張之被告不法過失侵權行為事實應為真實，被告過失行為
    與原告之傷害間，有相當因果關係，被告應依上揭規定對原
    告負損害賠償責任。
(二)又損害之發生或擴大，被害人與有過失者，法院得減輕賠償
    金額，或免除之，民法第217條第1項有所明定。原告於事發
    後經實施呼氣酒精濃度測試，其呼氣酒精濃度為每公升0.17
    毫克，為不爭事實。且原告行經無號誌路口，亦未保持能隨
    時停車之車速，而有過失。本件於偵查中經檢察官函請鑑定
    ，經交通部公路總局臺北區監理所107 年2 月23日北監花東
    鑑字第1070012917號函所附之花東區車輛行車事故鑑定會鑑
    定意見書，鑑定確認被告駕駛自用小客車行經無號誌之交岔
    路口，未充分注意多線道安全距離，少線道未暫停禮讓多線
    道車先行，為肇事主因；原告酒精濃度過量違規駕駛普通輕
    型機車行經無號誌之交岔路口，未減速慢行，作隨時停車之
    準備，為肇事次因，符合事實，應屬可採。故依過失輕重及
    與事故發生間之關連密切程度來判斷，本件被告應負擔肇責
    六成，而由原告負擔四成肇責，乃堪認定。
(三)本件原告因上述被告不法過失侵權行為受有身體之傷害，依
    法其得請求損害賠償之內容及金額範圍，分別認定如下：
　1.醫療費用：依原告提出之醫療費用單據所實際支出267,253 
     元部分，被告雖僅就其中179,414元不爭執。至於其他部分
    單據上所載之預收款，核屬原告支付之必要醫療費用，應准
    原告請求。其餘無單據部分之請求，欠缺依據，則不應准許
    。
  2.看護費用：原告住院期間之全日看護所支出之費用，被告承
    認其必要性，且依臺大醫院鑑定意見，亦認僅106年4月22日
    至108年10月16日期間有全日看護之必要，故上述期間總共
    為914天，以每天專人照顧每日2,000元計算，其看護費用所
    支出金額應為1,828,000元，原告此部分請求係屬有據，應
    予准許。其餘部分，因其失能情形，乃右上肢功能不佳而無
    力，至於雙下肢有癒合不正及變形情形，但於108年10月已
    回復行走能力，卻後續因原告於109年3月13日再次跌倒造成
    下肢須長期治療之情形，與本件車禍之關連性業已脫勾，原
    告尚非全無自理生活能力，應認上開鑑定意見認原告無終身
    看護必要，係屬可採，原告就此部分請求乃無理由。
　3.尿布費用有單據之22,218元部分及輪椅費用4,280元，僅為
    因本件車禍所生傷害而增加生活上支出之項目，應准原告請
    求。無單據部分之尿布費，則不應准許。
　4.減少勞動能力：原告因本件車禍所致永久障害，主要遺留右
    肩部、左腕部、右髖部、右膝部、雙側踝部活動度限制、右
    上肢無力、雙下肢骨癒合不正及變形等，經鑑定結果其勞動
    力減損比例為47%。原告為47年10月10日出生，自本件車禍
    發生（即106年4月22日）起至強制退休年齡65歲（即112年1
    0月10日）止，應依其受傷時之工作收入為計算基準，而據
    原告提出之工作收入證明，固為小吃店開立之私文書，惟其
    所載每月薪資28,000元，尚與該項工作薪資行情相當，應可
    採納。依霍夫曼式計算法扣除中間利息（首期給付不扣除中
    間利息）核計其金額為903,897元【計算方式為：157,920×5
    .00000000+(157,920×0.00000000)×(6.00000000-0.0000000
    0)=903,896.0000000000。其中5.00000000為年別單利5%第6
    年霍夫曼累計係數，6.00000000為年別單利5%第7年霍夫曼
    累計係數，0.00000000為未滿一年部分折算年數之比例(171
    /366=0.00000000)。採四捨五入，元以下進位】。
  5.精神慰撫金：本件衡酌原告受傷之情形及所生之痛苦情狀、
    對生活之影響，並考量兩造之身分、地位、經濟狀況等，認
    原告為此受有精神上損害請求被告賠償精神慰撫金80萬元，
    尚屬合理，逾此金額則屬無據。
　6.綜上各項金額，原告得向被告請求之損害賠償金額，依肇責
    比例調整計算後，其金額應為2,295,389元（計算式：[267,
    253元+1,828,000元+22,218元+4,280元+903,897元+800,000
    元]X0.6=2,295,389 採四捨五入，元以下進位），復應扣除
    被告已先行給付之280,000元，被告尚應給付之金額應為2,0
    15,389元。
(四)從而，原告依侵權行為損害賠償請求權之法律關係，請求被
    告給付2,015,389元及自起訴狀繕本送達之翌日即107年8  
    月10日起至清償日止，按年息5%計算之利息，為有理由，應
    予准許；逾此部分之請求，為無理由，應予駁回。本件事證
    已臻明確，兩造其餘攻擊防禦方法與舉證，均無礙勝負判斷
    ，爰不一一論列，附此敘明。
四、本件因本於道路交通事故有所請求而涉訟，而適用簡易訴訟
    程序。原告勝訴部分，係屬民事訴訟第427條第1項至第4項
    訴訟適用簡易程序所為被告敗訴之判決，應依職權宣告假執
    行。其假執行聲請乃屬促請法院發動職權性質，爰不另就其
    敗訴部分假執行之聲請為駁回之諭知。依同法第392 條第2 
    項規定，依職權宣告被告預供擔保後得免為假執行。
據上論結，原告之訴為一部有理由、一部無理由，依民事訴訟法
第79條，判決如主文。
中　　華　　民　　國　　110 　年　　12　　月　　30　　日
                  臺灣花蓮地方法院花蓮簡易庭
                                    書記官  黃慧中
                                    法  官  沈培錚
上列筆錄正本係照原本作成。
本筆錄正本之送達，與判決正本之送達，有同一效力。
如不服本判決，須於判決（宣示判決筆錄）送達後20日內向本院
提出上訴狀及上訴理由（須按他造當事人之人數附繕本），並按
「上訴利益額」「百分之1.5」繳納上訴裁判費。
如於本判決宣示後送達前提起上訴者，應於判決送達後20日內補
提上訴理由書。
中　　華　　民　　國　　110 　年　　12　　月　　30　　日
                                    書記官  黃慧中